【裁判字號】    91,簡上,795
【裁判日期】    920808
【裁判案由】    給付獎金
【裁判全文】
臺灣臺北地方法院民事判決  九十一年度簡上字第七九五號
    上  訴  人  大東影藝股份有限公司
    法定代理人  乙○○
    訴訟代理人  蘇誌明律師
    被上 訴 人  甲○○
    訴訟代理人  陳建宏律師
右當事人間請求給付獎金事件，上訴人對於中華民國九十一年十月十一日臺灣臺北地
方法院臺北簡易庭九十一年北簡字第一八五三七號第一審判決提起上訴，本院判決如
左：
    主  文
上訴駁回。
第二審訴訟費用由上訴人負擔。
    事  實
甲、上訴人方面
  一聲明：
    (一)原判決不利於上訴人之部分廢棄。
    (二)右廢棄部分，被上訴人第一審之訴駁回。
  二陳述：除與原判決記載相同者，茲引用之外，補稱：
    (一)上訴人明知民國九十年七月二十一日為最一次錄影，當可堂而皇之只錄一集，
      只播一集，如此被上訴人當日縱衛冕成功，亦僅能達成五度四關，獎金亦僅新
      台幣（下同）十六萬六千元，根本不會達成五度五關，也拿不到五十萬元，則
      以經驗而論，上訴人實無刻意安排被上訴人五度五關，又給付五十萬元高額獎
      金如此損己卻利人之事。
    (二)九十年七月二十一日錄影時第二位挑戰者蘇秋萍，實係上訴人與被上訴人達成
      「由上訴人安排給被上訴人達成五度五關，而只給被上訴人紅包五萬元」之協
      議後所安排，目的在使被上訴人獲得五度五關，藉此節省比五度四關還高的獎
      金，亦即被上訴人得「名」，而上訴人得「利」。
    (三)民事之心證程度與刑事之心證並不相同，民事訴訟之目的在於解決紛爭，並保
      護當事人之私權，職之，並不須達到「不容有合理性的懷疑」的確切心證，只
      要到達「據證之優勢」已經足使法院取得蓋然性的心證。亦即就訟爭事實之存
      在或不存在，有較大可能即為「優勢」，即應信為真實。即所謂「證據優勢」
      原則。本件上訴人業已舉相當之證據以證明兩造確係因上開協議，方使被上訴
      人獲得「五度五關」，則就協議產生「五度五關」後，被上訴人仍得領取五十
      萬元之獎金，即應由被上訴人負舉證責任。原審要求上訴人之舉證須達「不容
      有合理懷疑」程度，容有違誤。
  三證據：除援用第一審所提證據外，聲請訊問證人周銘秀。
乙、被上訴人部分
  一聲明：上訴駁回。
  二陳述：除與原判決記載相同者，茲引用之外，補稱：
    (一)被上訴人參與上訴人製作之「五燈之星擂台賽」歌唱比賽，僅是一單純參賽者
      ，無從知悉該節目何時停播，且被上訴人參與該節目之錄影，自九十年六月起
      ，即以每次錄二位挑戰者比賽，然後分二次播出之方式進行，九十年七月二十
      一日錄影前被上訴人已五度三關，故被上訴人係預期該日錄影，倘對二位挑戰
      者之比賽皆衛冕成功，即可獲得五度五關之榮譽及獎金，才邀請家人及長官前
      往加油。
    (二)上訴人為何將被上訴人於九十年七月二十一日錄影之二次比賽在一集中播出，
      係上訴人基於其自身利益考量之結果，與被上訴人無關，應無上訴人所謂「損
      己利人」之情形。
    (三)被上訴人根本未曾與上訴人達成上訴人所稱之上開協議，上訴人之舉證，尚無
      法證明上開協議之存在。
  三證據：援用第一審所提證據。
    理  由
一本件被上訴人起訴主張：被上訴人於九十年二月間參加上訴人製作之台視「五燈之
  星擂台賽」歌唱比賽，依上訴人制定之比賽規則，通過五度五關之比賽，可得獎金
  五十萬元。而被上訴人於九十年七月二十一日舉行之節目中，擊敗參賽對手，獲得
  「台語組」五度五關「五燈之星」，詎被上訴人依約及比賽規則向上訴人領取獎金
  時，竟遭上訴人所拒，屢經催討，置之不理，求為判命上訴人給付五十萬元及自支
  付命令送達之翌日起算之法定利息等語。上訴人則以：因該節目收視不理想，上訴
  人已接獲台視之通知於錄製七月二十一日節目後，該節目即將暫停，惟因被上訴人
  表示他們很辛苦，希望有個榮譽，上訴人亦因業務不好、經濟困難，表示能給被上
  訴人的只是個「名」，但「利」的能力有限，如果雙方可以協調，上訴人願意給被
  上訴人達成五度五關（原本七月二十一日最後一次錄影原告若獲勝最多五度四關）
  ，但不可能給五度五關的獎金，只能包一個紅包五萬元，經上訴人透過該節目主持
  人廖偉凡與被上訴人協議，雙方達成「由上訴人安排給被上訴人達成五度五關，而
  只給被上訴人紅包五萬元」之協議，上訴人乃於七月二十一日刻意安排讓被上訴人
  連比二次取得優勝，產生了協議後之五度五關得獎者，故被上訴人依雙方協議只能
  請求上訴人給付五萬元等語，資為抗辯。
二兩造不爭執之事項：
  (一)被上訴人自九十年二月起參加上訴人製作之台視「五燈之星擂台賽」歌唱比賽，
    依上訴人制定之比賽規則，獲得五度五關之比賽優勝者，可得獎金五十萬元。
  (二)被上訴人於九十年七月二十一日錄影舉行之節目中，擊敗二位參賽對手（其中最
    後一位挑戰者是蘇秋萍），獲得「台語組」五度五關「五燈之星」。
  (三)上訴人自九十年六月起錄製「五燈之星擂台賽」之台語組歌唱比賽，係以每次錄
    製二位挑戰者與被上訴人比賽，然後分二集播出之方式進行。
  (四)上訴人於被上訴人獲得五度五關優勝後，並未依比賽規則給付五十萬元之獎金與
    被上訴人。
三上訴人則以：被上訴人得以獲得五度五關優勝，係經兩造協議之結果，依兩造之協
  議，上訴人只須給付被上訴人五萬元等語，為被上訴人所否認，是本件兩造爭執之
  點應為：兩造是否有達成上訴人所稱「由上訴人安排給被上訴人達成五度五關，而
  只給被上訴人紅包五萬元」之協議？經查：
  (一)按當事人主張有利於己之事實者，就其事實有舉證之責任，民事訴訟法第二百七
    十七條前段定有明文。次按主張法律關係存在之當事人，僅須就該法律關係發生
    所須具備之特別要件，負舉證之責任，至於他造主張有利於己之事實，應由他造
    舉證證明，最高法院著有四十八年台上字第八八七號判例可資參照。是於主張權
    利存在之人已就權利發生之要件舉證後，他造倘主張權利不存在，即應就權利障
    礙事實、權利排除事實或權利消滅事實負舉證責任。本件被上訴人於九十年七月
    二十一日參加上訴人製作之台視「五燈之星擂台賽」歌唱比賽之錄影，擊敗二位
    參賽對手，獲得「台語組」五度五關「五燈之星」，為兩造所不爭執，並有被上
    訴人提出之比賽規則、剪報、上訴人頒發五十萬元道具支票照片為證，是被上訴
    人已就其得依比賽規則向上訴人請求給付五十萬元獎金之事實負舉證責任。上訴
    人主張兩造曾達成「由上訴人安排給被上訴人達成五度五關，而只給付被上訴人
    紅包五萬元」之協議乙事，既為被上訴人所否認，上訴人自應就其主張有利於己
    之事實負舉證之責。
  (二)證人蘇秋萍於原審九十一年二月五日證稱：「我是跟傅國輝學唱歌，九十年七月
    二十一日凌晨傅老師打電話問我要不要參加當日錄影之五燈之星，並說是去當墊
    背，要讓甲○○（即被上訴人）過關，要我隨便唱唱就好了，當天甲○○先跟別
    人比，再跟我比，我唱完就走了，不知道獎金分配的問題，我去唱時並沒有問別
    人有關獎金的事，但我知道我要唱輸，唱前及唱後我沒有與甲○○接觸過，頒獎
    典禮我有參加，頒什麼獎我不知道，我不知道傅老師與製作單位之關係，當天傅
    老師也不是評審」等語（見原審卷九十一年二月五日言詞辯論筆錄）。是證人蘇
    秋萍雖為當日參賽者之一，惟其並不知道兩造間是否有關於安排五度五關及獎金
    如何分配之協議，且縱其證稱其係依安排故意唱輸，讓被上訴人過關，亦難據此
    即推斷兩造有達成上開協議之情事。
  (三)證人廖偉凡於原審九十一年三月十九日證稱：「在（原告即被上訴人）五度四關
    要錄影的前一天，原告的朋友戴靜芳曾打電話給我說可否在一集加比賽一首歌，
    讓原告有機會五度五關，我遲疑一下，戴女說如果可以過五度五關就只拿五度三
    關的錢，如果沒有過關就拿五度三關一半的錢，我就打電話給我們的總經理可否
    如此，總經理說如果評審讓他過關的話，給他五度三關的錢可接受，後來戴女又
    打電話給我，我傳達總經理的意思說可以，我們的製作人再去找人來參加比賽，
    第二天就如期錄影，所以我認為當時就講好的」等語（見原審卷九十一年三月十
    九日言詞便辯論筆錄），互核證人周銘秀於本院九十二年五月六日準備程序中證
    稱：「我們最後一次錄影是在七月二十一日，預定在七月二十九日播出，七月二
    十日當天晚上廖偉凡打電話給我說，二十一日的錄影被上訴人甲○○只能五度四
    關，因為差一關就五度五關了，是否可以給他五度五關，我說不可能，因為五度
    五關獎金是五十萬元，原本五度四關的獎金是十八萬八千元，若給他一個五度五
    關的名，獎金沒有辦法，公司只能包一個五萬元的紅包，另外再作一個獎杯給他
    ，所有的事情都只是跟廖偉凡談的，半個小時之後，廖偉凡打電話給我說甲○○
    同意我提出的意見，五度五關五萬元的紅包獎金。我才會叫人去做，被上訴人甲
    ○○也帶了他的家人及長官到場。我們也是臨時又找了一個人來唱歌，才讓被上
    訴人甲○○通過五度五關。」等語（見本院卷九十二年五月六日準備程序筆錄）
    ，兩位證人就如何讓被上訴人通過五度五關及給付獎金方式及數額之協議內容，
    證述並不相同，又廖偉凡上開「（被上訴人）如果可以過五度五關就只拿五度三
    關的錢，如果沒有過關就拿五度三關一半的錢」之證詞，與上訴人主張其已透過
    廖偉凡與被上訴人達成協議，由上訴人安排一參賽者（即蘇秋萍）故意唱輸，讓
    被上訴人通過五度五關，但僅給付五萬元紅包之陳述不符，且為證人戴靜芳到庭
    所否認，戴靜芳於原審九十一年四月十六日證稱：「我是五燈獎的評審，我與甲
    ○○（即被上訴人）不熟，在甲○○五度三關時他並未委託我向廖偉凡傳達希望
    讓他通過五度五關的事情，我也不清楚五燈獎在五度四關就要結束，我自己也沒
    有去向廖偉凡表示」等語（見原審卷九十一年四月十六日言詞辯論筆錄）；況廖
    偉凡上開證詞，與其接受獨家報導雜誌訪談所述亦不同，有被上訴人原審所提該
    份報導在卷可稽，可知廖偉凡之證詞有甚多瑕疵；又周銘秀證述內容雖與上訴人
    主張情節相符，惟其既稱係透過廖偉凡與被上訴人談協議，本人並未直接與被上
    訴人談，而其證述之協議內容，卻又與廖偉凡之證述內容不符，則周銘秀之證述
    亦有瑕疵；參以廖偉凡、周銘秀分別為上訴人之節目主持人及總經理，與上訴人
    間有利害關係，其證詞難免失之偏頗，是其等證稱兩造有達成上開協議，不足採
    信。
  (四)至於上訴人於原審提出其與同日錄影，另一獲「小朋友組」五度五關之郭婷筠之
    法定代理人郭尚豪（原名郭進興）達成協議之協議書部分，由於郭婷筠於九十年
    七月二十一日錄影前為五度二關（見上訴人在原審所提出之九十年十二月二十七
    日答辯狀），而被上訴人為五度三關，則協議給予原五度二關過關之郭婷筠十六
    萬六千元，卻協議僅給付原五度三關過關之被上訴人五萬元，顯與常理有違；且
    觀之該協議書所載支付獎金十六萬六千元與本件所稱五萬元有異，兩者間尚難有
    何比照、推論之情形，是即便該協議書屬實，亦僅能證明上訴人與郭婷筠間有達
    成協議乙事，並不能據此即謂兩造間亦有達成上開協議情事，否則為何兩造間未
    同樣簽立協議書？況該協議書簽定日為九十年八月二十八日，與上訴人主張其係
    於九十年七月二十一日錄影時發現郭婷筠已五度二關，乃比照其與被上訴人之協
    議方式協議讓郭婷筠通過五度五關之陳述（見上訴人再原審所提出之九十年十二
    月二十七日答辯狀），顯不相符，又該協議書內容，與郭尚豪先前向媒體舉發情
    事亦有出入，有被上訴人於原審所提出之中時晚報及獨家報導雜誌刊登資料在卷
    可稽，故上訴人與郭尚豪是否確曾於九十年七月二十一日就郭婷筠通過五度五關
    及獎金事宜達成協議，及該協議書是否於媒體披露後雙方才和解所簽立，均非無
    疑。準此，亦難以上訴人與郭尚豪之協議書證明兩造間有達成上開協議之情事。
四綜上所述，本件被上訴人參加上訴人製作之台視「五燈之星擂台賽」歌唱比賽，依
  上訴人制定之比賽規則，通過五度五關之比賽，可得獎金五十萬元，上訴人未能舉
  證證明其所辯之兩造有「上訴人安排給被上訴人達成五度五關，而只給付被上訴人
  紅包五萬元」協議。被上訴人既已獲得五度五關，其依比賽規則之約定，請求上訴
  人給付獎金五十萬元，及自支付命令送達之翌日即九十年十月五日起至清償日止，
  按年息百分之五計算之利息，為有理由，應予准許。從而，原審所為上訴人敗訴之
  判決，並無不合。上訴人上訴論旨指摘原判決不當，求予廢棄改判，為無理由。
五據上論結，本件上訴為無理由，依民事訴訟法第四百三十六條之一第三項、第四百
  四十九條第一項、第七十八條，判決如主文。
中      華      民      國      九十二      年      八      月    八    日
                                  民事第五庭審判長法官  吳青蓉
                                                  法官  張松鈞
                                                  法官  周美雲
右正本證明與原本無異
不得上訴。
中      華      民      國      九十二      年      八      月    八    日
                                            法院書記官  王宜玲


司法院資訊處製作；財團法人民間司法改革基金會備份。
